【裁判字號】    92,易,161
【裁判日期】    920521
【裁判案由】    竊盜
【裁判全文】
臺灣宜蘭地方法院刑事判決                          九十二年度易字第一六一號
    公  訴  人  臺灣宜蘭地方法院檢察署檢察官
    被      告  甲○○
右列被告因竊盜案件，經檢察官提起公訴（九十二年度偵字第七三九號），本院判決
如左：
    主  文
甲○○無罪。
    理  由
一、本件公訴意旨略以：被告甲○○前曾因違反麻醉藥品管理條例案件，經臺灣士林
    地方法院判處有期徒刑四月確定，於民國（下同）八十四年七月五日執行完畢；
    復於九十年間，因重利案件而經臺灣花蓮地方法院判處拘役五十五日確定，於九
    十年七月十三日易科罰金執行完畢，又於九十一年間，因傷害及違反家庭暴力防
    治法案件經本院分別判處有期徒刑三月及四月，應執行有期徒刑六月確定，另同
    年間再因侵占案件經本院判處有期徒刑三月確定，現執行中（未構成累犯）。被
    告甲○○竟意圖為自己不法之所有，於民國九十二年一月一日下午六時三十分許
    ，在台北縣三重市○○○路與龍門路口附近，趁乙○○在小吃攤用餐而疏於注意
    之際，徒手竊取乙○○擺放在機車腳踏板上之藍色大背包一個，內有乙○○汽車
    駕照一張、健保卡一張、燦坤會員卡一張、日本職棒首戰紀念卡一張、三井威力
    卡一張及黑色皮夾一個等物。嗣於九十二年一月二十三日凌晨零時三十分許，在
    台北縣淡水鎮○○路二四０號二樓為警查獲，並當場扣得其所竊取之前述藍色大
    背包一個、乙○○駕照一張、健保卡一張、燦坤會員卡一張、日本職棒首戰紀念
    卡一張、三井威力卡一張及黑色皮夾一個等物。因認被告甲○○涉有刑法第三百
    二十條第一項之竊盜罪嫌云云。
二、公訴意旨認被告甲○○涉犯刑法第三百二十條第一項之竊盜罪行，無非係以：(一)
    被害人乙○○之指述；(二)卷附被害人乙○○領回失竊物品所出具之贓物認領保管
    單一紙；(三)被告雖辯稱：沒有行竊，查獲之背包及其內證件等物品是在三重市大
    同公園內拾獲云云，惟查獲之背包及其內證件等物品係被害人乙○○於九十二年
    一月一日下午六時三十分許在三重市○○路口小吃攤用餐時遭竊，是被告所辯顯
    屬飾罪卸責之語等情，為其主要論據。然訊之被告則自警訊至偵、審中均堅詞否
    認有何竊盜之行為，辯稱：查獲之藍色背包及其內乙○○駕照一張、健保卡一張
    、燦坤會員卡一張、日本職棒首戰紀念卡一張、三井威力卡一張及黑色皮夾一個
    等物係伊於九十二年一月初在台北縣三重市大同公園內椅子上拾得，並非竊取所
    得，拾得時因見背包很新，且背包被打開來放置，見附近都沒有人，便撿起來使
    用，發現背包內沒有錢只有證件，因當時被通緝，所以將所有東西都留下來，但
    均未曾使用，後來在台北縣淡水鎮○○路網路咖啡被警查獲，伊是拾得乙○○之
    背包及其內證件等物，確實沒有偷竊乙○○之背包等語。
三、按犯罪事實應依證據認定之，無證據不得認定其犯罪事實，又不能證明被告犯罪
    者，應諭知無罪之判決，刑事訴訟法第一百五十四條、第三百零一條第一項分別
    定有明文。又按刑事訴訟法上所謂認定犯罪事實之證據，係指足以認定被告確有
    犯罪行為之積極證據而言，如未能發現相當證據或證據不足以證明，自不得以推
    測或擬制之方法，以為裁判之基礎，最高法院二十九年上字第三一０五號及四十
    年臺上字第八六號分別著有判例；認定不利於被告之事實，須依積極證據，苟積
    極證據不足為不利於被告事實之認定，即應為有利於被告之認定，更不必有何有
    利之證據，最高法院三十年上字第八一六號判例可資參照。次依最高法院四十年
    臺上字第八六號、七十六年臺上字第四九八六號判例意旨，認定犯罪事實，所憑
    之證據，雖不以直接證據為限，間接證據亦包括在內，然無論直接或間接證據，
    其為訴訟上之證明，須於通常一般之人均不致於有所懷疑，而得確信其為真實之
    程度者，始得據之為有罪之認定，倘其證明尚未達到此一程度，而有合理性懷疑
    之存在時，即無從為有罪之認定，合先敘明。
四、經查：
（一）本件被害人乙○○係於九十二年一月一日下午六時三十分許，在台北縣三重市
      ○○○路與龍門路口附近之小吃攤用餐，將所有背包放置於機車腳踏板上，一
      會兒即遭竊等情，而被害人乙○○並未親眼見聞其所有之失竊物品係遭被告竊
      取之過程，業據被害人乙○○於警訊中供述明確，是單由被害人指述之失竊時
      、地及領回部分失竊贓物所出具之台北縣警察局贓物認領保管單一紙，尚無從
      作為認定被告竊盜犯行之主要依據。被告雖於九十二年一月二十三日凌晨零時
      三十分許，在台北縣淡水鎮○○路二四０號Ｅ度空間咖啡網站內被查獲持有被
      害人乙○○所失竊之藍色大背包一個、乙○○駕照一張、健保卡一張、燦坤會
      員卡一張、日本職棒首戰紀念卡一張、三井威力卡一張及黑色皮夾一個等贓物
      ，惟在一般社會生活經驗上，持有贓物之原因本非僅一端，要難純以被告持有
      贓物之事實，忖度推測其取得贓物之來源，更無從依據被害人供述查獲贓物係
      被害人失竊，即據以推論必係被告竊取。
（二）按被告持有取得贓物之原因，可能係以竊盜、搶奪、詐欺、拾得遺失物或故買
      、收受贓物等犯罪手段，所涉上開犯罪構成要件本各不相同，訴訟上要不能因
      被告無證據證明其取得贓物之來源，即推定其涉犯竊盜之犯行。是本件無從依
      憑被告持有被害人所失竊之藍色大背包一個、乙○○駕照一張、健保卡一張、
      燦坤會員卡一張、日本職棒首戰紀念卡一張、三井威力卡一張及黑色皮夾一個
      等贓物之客觀事實，遽予認定被告之竊盜犯行。
（三）公訴意旨憑藉被害人之指述及贓物認領保管單等物為證，雖足形成被告涉犯刑
      法第三百二十條第一項竊盜罪嫌之合理懷疑，惟此等證據之證明力，尚難以作
      為認定被告涉犯竊盜罪行之有力事證，亦尚不足使其竊盜之犯行達於通常一般
      之人均不致有所懷疑，而得確信其為真實之程度，是不能為被告涉有竊盜犯行
      之認定。
（四）綜上所述，本件公訴意旨單以被告持有被害人乙○○失竊之藍色大背包一個、
      乙○○駕照一張、健保卡一張、燦坤會員卡一張、日本職棒首戰紀念卡一張、
      三井威力卡一張及黑色皮夾一個等贓物之客觀事實，即認定被告涉犯竊盜罪嫌
      ，其證據尚有不足。另被告供稱其係拾獲查獲被害人遭竊之物品留下使用，而
      刑法上之竊盜罪與侵占遺失物或侵占離本人持有物罪，兩者社會基本事實不同
      ，不具同一性，本院亦無從變更起訴法條。此外，本院復查亦無其他積極證據
      抑或間接證據足資證明或補強被告有如公訴意旨指陳之竊盜犯行，揆諸首揭判
      例意旨，不能證明其犯罪，依法自應為被告無罪判決之諭知。至被告是否涉犯
      他罪，應由檢察官另行偵辦，附此敘明。
據上論斷，應依刑事訴訟法第三百零一條第一項前段，判決如主文。
本案經檢察官吳慧蘭到庭執行職務
中    華    民    國      九十二      年      五      月     二十一     日
                                        臺灣宜蘭地方法院刑事第二庭
                                            法  官  林  惠  玲
右正本證明與原本無異。
如不服本判決，應於判決送達後十日內向本院提出上訴狀( 應附繕本 )。
                                            書記官  吳  慧  芳
中    華    民    國      九十二      年      五      月     二十二     日


司法院資訊處製作；財團法人民間司法改革基金會備份。
